【裁判字號】    97,訴,2197
【裁判日期】    970924
【裁判案由】    違反毒品危害防制條例
【裁判全文】
臺灣彰化地方法院刑事判決              97年度訴字第2197號
公  訴  人  臺灣彰化地方法院檢察署檢察官
被      告  甲○○
                    （現於臺灣彰化監獄執行中）
上列被告因違反毒品危害防制條例案件，經檢察官提起公訴（97
年度毒偵字第2372號），本院以簡式審判程序判決如下：
    主    文
甲○○施用第一級毒品，累犯，處有期徒刑玖月。扣案之注射針
筒壹支沒收。
    犯罪事實
一、甲○○前於民國91年間因施用毒品案件，經依法院裁定送
    入觀察勒戒處所觀察勒戒，經評定認無繼續施用毒品傾向後
    ，於91年12月4日釋放，並由臺灣彰化地方法院檢察署檢察
    官以91年度毒偵字第2920號為不起訴處分確定。95年間
    因施用第一級毒品案件，經本院以95年度訴字第332號判決
    判處有期徒刑8月確定，並於96年6月25日縮刑期滿執行完畢
    。97年間因施用第一級毒品案件，經本院以97年度訴字第
    535號判決判處有期徒刑9月確定。詎猶不知悔改，復基於施
    用第一級毒品之犯意，於97年6月1日上午10時50分許，在彰
    化縣大城鄉台17線西濱橋北端產業道路旁，以將第一級毒品
    海洛因摻水再以注射針筒注射身體血管之方式，施用第一級
    毒品海洛因1次。嗣於同日上午11時30分許，於同址因形跡
    可疑為警盤查，而主動將其所有供己施用毒品之注射針筒1
    支交予警察查扣，並向警坦承上開施用第一級毒品行為，而
    向警自首並接受裁判。
二、案經彰化縣警察局芳苑分局報告臺灣彰化地方法院檢察署檢
    察官偵查起訴。
    理  由
一、本件被告甲○○所犯係死刑、無期徒刑、最輕本刑為3年以
    上有期徒刑以外之罪，其於準備程序中就被訴事實為有罪之
    陳述，經告知被告簡式審判程序之旨，並聽取公訴人及被告
    之意見後，本院合議庭認為適宜而裁定由受命法官獨任進行
    簡式審判程序，合先敘明。
二、上揭犯罪事實，業據被告甲○○於警詢及偵審中坦承不諱，
    且被告於上揭時地為警查獲後，經警採集其尿液送驗結果，
    確呈現海洛因代謝物之可待因、嗎啡陽性反應，此有詮昕科
    技股份有限公司出具之濫用藥物尿液檢驗報告1份在卷可稽
    。此外，復有搜索扣押筆錄、扣押物品目錄、採擷尿液同意
    書、委託檢驗尿液代號與真實姓名對照表各1份及扣案之注
    射針筒1支可資佐證，足認被告自白與事實相符，堪可採信
    。又被告前於91年間因施用毒品案件，經依法院裁定送入
    觀察勒戒處所觀察勒戒，經評定認無繼續施用毒品傾向後，
    於91年12月4日釋放，並由臺灣彰化地方法院檢察署檢察官
    以91年度毒偵字第2920號為不起訴處分確定。95年間因施
    用第一級毒品案件，經本院以95年度訴字第332號判決判處
    有期徒刑8月確定，並於96年6月25日縮刑期滿執行完畢。
    97年間因施用第一級毒品案件，經本院以97年度訴字第535
    號判決判處有期徒刑9月確定等節，有臺灣高等法院被告前
    案紀錄表1份在卷可憑。綜上所述，本案事證明確，被告犯
    行堪以認定。
三、按施用第一、二級毒品為犯罪行為，毒品危害防制條例第10
    條定有處罰明文。故施用第一、二級毒品者，依前揭規定本
    應科以刑罰。惟基於刑事政策，對合於一定條件之施用者，
    則依同條例第20條、第23條之規定，施以觀察、勒戒及強制
    戒治之保安處分。毒品危害防制條例於92年7月9日修正公布
    ，自93年1月9日施行，其中第20條、第23條將施用毒品之刑
    事處遇程序，區分為「初犯」及「5年內再犯」、「5年後再
    犯」。依其立法理由之說明：「初犯」，經觀察、勒戒或強
    制戒治後，應為不起訴處分或不付審理之裁定；經觀察、勒
    戒或強制戒治執行完畢釋放後，「5年內再犯」者，因其再
    犯率甚高，原實施之觀察、勒戒及強制戒治既已無法收其實
    效，爰依法追訴或裁定交付審理。至於經觀察、勒戒或強制
    戒治執行完畢釋放後，「5年後再犯」者，前所實施之觀察
    、勒戒或強制戒治已足以遮斷其施用毒品之毒癮，為期自新
    及協助其斷除毒癮，仍適用「初犯」規定，先經觀察、勒戒
    或強制戒治之程序。從而依修正後之規定，僅限於「初犯」
    及「5年後再犯」二種情形，始應先經觀察、勒戒或強制戒
    治程序。倘被告於5年內已再犯，經依法追訴處罰，縱其第3
    次（或第3次以上）再度施用毒品之時間，在初犯經觀察、
    勒戒或強制戒治執行完畢釋放5年以後，已不合於「5年後再
    犯」之規定，且因已於「5年內再犯」，顯見其再犯率甚高
    ，原實施觀察、勒戒或強制戒治，已無法收其實效，即應依
    該條例第10條處罰（最高法院95年度第7次刑事庭會議決議
    意旨參照）。查，被告於91年間因施用毒品案件，經依法院
    裁定送入觀察勒戒處所觀察勒戒，經評定認無繼續施用毒品
    傾向後，於91年12月4日釋放，5年內復因施用毒品案件，經
    本院以95年度訴字第332號判決判處有期徒刑8月確定，有臺
    灣高等法院被告前案紀錄表1份在卷可憑。依據上開說明，
    被告本案犯行自應予以論罪科罰，併此敘明。
四、核被告所為，係犯毒品危害防制條例第10條第1項之施用第
    一級毒品罪。被告施用第一級毒品前持有第一級毒品之低度
    行為，應為其施用之高度行為所吸收，不另論罪。復查，被
    告係於上揭時地，因形跡可疑為警盤查，而主動將其所有供
    己施用毒品之注射針筒1支交予警察查扣，並坦承上開施用
    第一級毒品行為，業據被告供明在卷，被告既於警察發覺犯
    罪前，即主動向警自首上開施用第一級毒品海洛因犯行，嗣
    亦接受裁判，核與刑法第62條自首之規定相符，爰依刑法第
    62條前段規定減輕其刑。另查，被告前於95年間因施用第一
    級毒品案件，經本院以95年度訴字第332號判決判處有期徒
    刑8月確定，並於96年6月25日縮刑期滿執行完畢，有臺灣高
    等法院被告前案紀錄表1份在卷可稽，其於受有期徒刑執行
    完畢後5年以內，再故意犯本件有期徒刑以上之罪，為累犯
    ，應依法加重其刑。被告同時具有加重及減輕事由，應依刑
    法第71條第1項之規定先加後減之。爰審酌被告曾因施用毒
    品案件接受觀察勒戒，並曾因施用毒品案件，經法院多次判
    處罪刑確定，竟無視於毒品對於自身健康之戕害及國家對於
    杜絕毒品犯罪之禁令，猶施用毒品不輟，再為本案犯行；被
    告吸毒係戕害自己身心之行為及被告犯罪後尚能於警詢及偵
    審中坦承犯行之態度等一切情狀，量處如主文所示之刑。又
    扣案之注射針筒1支，係被告所有供犯罪所用之物，業據被
    告於審理中供明在卷，應依刑法第38條第1項第2款規定，予
    以宣告沒收。
據上論斷，應依刑事訴訟法第273條之1第1項、第299條第1項前
段，毒品危害防制條例第10條第1項，刑法第11條前段、第47條
第1項、第62條前段、第38條第1項第2款，判決如主文。
中    華    民    國    97    年    9     月    24    日
                  刑事第五庭    法  官  蔡家瑜
以上正本證明與原本無異。
如不服本判決，應於判決送達後10日內，向本院提出上訴書狀，
上訴書狀應「敘述具體上訴理由」，並按他造當事人之人數附繕
本。「切勿逕送上級法院」。
中    華    民    國    97    年    9     月    24    日
                                書記官  陳秀鳳
附錄論罪科刑法條：
毒品危害防制條例第十條第一項：
施用第一級毒品者，處六個月以上五年以下有期徒刑。


司法院資訊處製作；財團法人民間司法改革基金會備份。
